【裁判字號】    98,上易,2235
【裁判日期】    981209
【裁判案由】    竊盜
【裁判全文】
臺灣高等法院刑事判決                98年度上易字第2235號
上  訴  人
即  被  告  甲○○
                    （另案於臺灣桃園女子監獄執行）
上列上訴人因竊盜案件，不服臺灣臺北地方法院98年度易字第12
84號，中華民國98年7 月27日第一審判決（起訴案號：臺灣臺北
地方法院檢察署98年度偵字第8124號），提起上訴，本院判決如
下：
    主  文
原判決撤銷。
甲○○竊盜，累犯，處拘役貳拾日，如易科罰金，以新台幣壹仟
元折算壹日。
    事  實
一、甲○○前因違反肅清煙毒條例、麻醉藥品管理條例等案件，
    經臺灣臺北地方法院以83年度訴字第27號分別判處有期徒刑
    3 年6 月、5 月，應執行有期徒刑3 年10月確定，後減為有
    期徒刑1 年7 月12日，於民國96年7 月16日執行完畢。詎猶
    不知悔改，意圖為自己不法之所有，於民國98年3 月21日上
    午9 時許，在位於臺北縣新店市○○路289 號之新店慈濟醫
    院8B21號病房內，趁其友人乙○○在手術房開刀之機會，徒
    手竊取乙○○放置在病房櫃子內之現金新台幣（下同）17張
    連號百元鈔票共1,700 元得手。嗣乙○○開刀完畢欲購物時
    ，始發現上開金錢遭竊而報警處理。
二、案經乙○○訴請臺北縣政府警察局新店分局報告臺灣臺北地
    方法院檢察署檢察官偵查起訴。
    理  由
一、告訴人乙○○於偵查中之陳述，依刑事訴訟法第159 條第1
    項規定，雖屬被告以外之人於審判外之陳述，然其於98年4
    月15日接受偵訊時，係以證人身分到庭陳述，且經具結後所
    為之證詞，故該偵訊筆錄，係檢察官依法定程序訊問取得，
    無採證違法情事，亦無顯不可信之情況，依刑事訴訟法第15
    9 條之1 第2 項規定，有證據能力。其餘本件認定事實所引
    用之文書證據，均係依據法定程序所取得之證據，皆有證據
    能力，合先敘明。
二、訊據被告甲○○固坦承曾於上開時間前往新店慈濟醫院8B21
    號病房探視告訴人乙○○，並在告訴人開刀之際，拿取告訴
    人置於病房之款項1,700 元等事實，惟矢口否認有何竊盜犯
    行，辯稱：伊係因告訴人前一日以電話告知住院開刀之事，
    盼伊前往照顧，故於事發當日前往醫院探視，並代為購買一
    支抓背用的「不求人」，告訴人手術前有告知伊可拿錢去買
    東西吃，伊才自病房桌上取走1,700 元云云。然查：
（一）上開1,700 元遭竊之經過，經被告於警詢中坦承：「趁乙
      ○○前往開刀房開刀不注意時，我自行將病床旁的櫃子打
      開，拿取乙○○之錢包內新台幣約1 千元，我拿的都是百
      元鈔票。」、「我以為我跟乙○○的關係很好，乙○○不
      會因為我自行拿取他錢包內的現金而感到在意，我萬萬想
      不到事情會鬧的這麼大。」等語（詳偵查卷第11、12頁）
      ，及於偵查中表示：「我跟乙○○是很好的朋友，我認為
      我們交情很好，我因為肚子餓，先拿1 千元去買東西吃，
      我想他不會怪我。」等語（詳偵查卷第33頁），核與證人
      即告訴人乙○○於原審審理時所證：伊98年3 月21日於新
      店慈濟醫院醫院進行手術，住8B21號病房，被告在伊手術
      前到訪，伊更衣後，將東西放在置物櫃時，被告看到伊放
      在其內的包包，伊手術完畢回病房，醒來覺得很渴，到置
      物櫃內要找錢買飲料，查看包包方發現包內一毛錢都沒有
      ，當時被告在伊身邊，還裝好心說怎麼不見了，之後被告
      也承認拿伊的錢，求伊原諒等語（見原審卷第41-43 頁）
      相符。故被告係於未經告訴人同意之情形下，自行取走告
      訴人之金錢一節，首堪認定。
（二）被告嗣翻異前供，先改稱係告訴人要借錢給伊云云，業經
      告訴人於偵查及原審結證時所否認（詳偵查卷第39頁、原
      審卷第42頁背面），參以告訴人於開刀後發現錢不在時，
      有追問該筆金錢之下落等情，此經被告於本院審理中表示
      ：之後乙○○問其剩錢在何處，伊表示在口袋內等語（詳
      本案卷第42頁背面），惟該筆金錢如已出借被告，告訴人
      當知該筆錢在被告處，應無追問下落之必要；又告訴人正
      值住院治療中，為支應不時之需，亦無將身上所有金錢均
      出借予被告之可能。況被告復改稱係告訴人稱伊若餓了，
      可以拿去買東西吃云云，出入甚大，借款之說，難以採信
      。
（三）被告再改稱1,700 元係乙○○放在桌上，並同意伊可以拿
      去吃東西云云；然查，醫院為不特定人可隨意進出之場所
      ，病房亦有其他病人及家屬、清潔人員等經常出入，案發
      前，告訴人即將進行手術，其若攜有錢財等物，衡情應交
      予陪伴之親友保管，或放入置物櫃妥置，當無隨意放置於
      桌上之可能，本件既無證據顯示告訴人有將金錢交託於被
      告，則告訴人所述將金錢及包包等物放入置物櫃內一節，
      合於情理；被告所辯乙○○係將錢放在桌上，實難採信。
      再者，被告於本院審理時亦稱：伊之前有在慈濟醫院住院
      過，因為慈濟醫院的餐廳都是素食，伊知道外面有小吃，
      故打算去吃小吃，打算花的錢是一百元左右，當天亦係在
      慈濟醫院外面馬路邊的小吃店用餐等語（詳本院卷第43
      頁背面），被告如目的僅在用餐，拿取用餐所需之金額已
      足，其竟將告訴人之金錢全數取走，且用餐後返回醫院時
      ，或待告訴人退去麻醉甦醒時，竟均未主動告知自行取用
      金錢之事，亦未主動將餘錢返還，甚而在告訴人尋錢未著
      時，諉稱何以錢不見了云云，與其所辯取錢之目的實相逕
      庭，其有不法所有之意圖，已屬昭然。至被告何以前往醫
      院探視告訴人，係自行連絡告訴人，或前一日接獲告訴人
      之電話，請其前往照顧，均與告訴人有否同意其取走金錢
      無關，尚無從以之合理化其未經同意即自行取走他人金錢
      之行為。
    綜上，復參酌自被告身上扣得6 張百元鈔票及50元硬幣一枚
    ，共650 元現金（業已發還告訴人），該6 張百元鈔票均為
    連號之新鈔，核與證人乙○○證稱自己平時有攜帶連號新鈔
    之習慣等情相符，並有扣押物品目錄表、贓物認領保管單、
    贓物照片8 張等在卷可佐，足認被告確有竊盜犯行，其所辯
    無非卸責之詞，不足為採。本件事證已臻明確，被告犯行堪
    以認定，應依法論科。
三、核被告所為，係犯刑法第320 條第1 項之竊盜罪。被告有如
    事實欄所載之犯罪科刑及執行情形，有本院被告前案紀錄表
    1 份在卷可參，其受有期徒刑執行完畢後5 年內故意再犯本
    件有期徒刑以上之罪，為累犯，應依刑法第47條第1 項規定
    ，加重其刑。
四、原審據以論科，固非無見；惟查，原審認定被告竊取上述金
    錢之同時，另有如公訴意旨所指之竊取告訴人所有之戒指2
    枚之行為，然該部分除告訴人之指訴外，查無他積極證據可
    資補強，檢察官就該部分之舉證，尚不能使本院形成被告有
    罪之確信，如後所述；原判決所認被告有竊取上開2 枚戒指
    之事實，容有未合。被告上訴意旨否認伊竊取告訴人之現金
    ，雖不足採，惟關於伊未竊取上開2 枚戒指部分，為有理由
    ；原判決既有上開違誤，即應由本院予以撤銷改判。爰審酌
    被告學歷為高中肄業，平時無業；與告訴人為朋友關係，曾
    受告訴人資助，卻利用告訴人進入手術房開刀之際，竊取告
    訴人置於病床旁櫃子內之現金，事後僅返還被當場搜出之
    650 元，其餘款項並未返還，復以各種辯詞狡飾等一切情狀
    ，量處如主文第2 項所示之刑，並諭知易科罰金之折算標準
    。
五、公訴意旨另以：被告於上開時、地，另有竊取告訴人所有之
    鑽石、紅寶石戒指各1 枚之行為，無非係以被告之供述、告
    訴人之指訴、扣押物品目錄表、贓物認領保管單、贓物照片
    8 張、上開戒指鑑定報告書等為其論據。惟被告自始即否認
    有拿取該等物品，戒指鑑定報告書亦僅能表述報告所載鑑定
    內容，無從證明被告有拿取之行為；另扣押物品目錄表、贓
    物認領保管單、贓物照片8 張等，均僅能證明被告竊取前揭
    現金之事，與公訴意旨所指戒指遭竊部分無關；故綜觀全卷
    ，此部分事實除告訴人之指訴外，並無其他證據可資補強；
    況經告訴人於原審時證稱：事發當日伊姐亦有前往探視伊，
    後因伊姐另有掛號看診，故先行離開，伊認所戴之勞力士錶
    較為貴重，有請伊姐代為保管而先行帶走等語（見原審卷第
    41頁反面），告訴人明知病房內之置物櫃無法上鎖，若攜有
    上開戒指2 枚，亦屬貴重之物，依常理應請伊姐一併保管為
    是，何以僅委請伊姐帶走勞力士手錶，而漏上開2 枚戒指。
    又一般人於住院手術之際，依社會經驗，應知不應攜帶貴重
    物品，雖告訴人為珠寶批發商，或有隨身佩帶貴重珠寶之習
    慣，然其供述於98年3 月20日已先行入院，待次日手術取出
    腳部鋼釘，應可知悉在醫院時間較長，非當日往返，復須進
    行手術，則攜帶2 枚貴重戒指入院，實與事理有違；況當日
    自被告身上亦僅搜出現金，而無他物。此部分檢察官之舉證
    ，尚不能使本院形成被告有罪之確信，此外復查無其他積極
    事證足以為證，被告被訴行竊2 枚戒指之犯行，自屬不能證
    明。惟此部分與前揭論罪科刑部分，依起訴書之記載，有單
    純一罪之關係，爰不另為無罪之諭知，附此敘明。
據上論斷，應依刑事訴訟法第369 條第1 項前段、第364 條、第
299 條第1 項前段，刑法第320 條第1 項、第47條第1 項、第41
條第1 項前段，刑法施行法第1 條之1 ，判決如主文。
本案經檢察官張熙懷到庭執行職務。
中    華    民    國    98    年    12    月    9     日
                  刑事第十九庭審判長法  官  鄧振球
                                    法  官  潘翠雪
                                    法  官  彭幸鳴
以上正本證明與原本無異。
不得上訴。
                                    書記官  陳靜姿
中    華    民    國    98    年    12    月    9     日
附錄本案論罪科刑法條全文
中華民國刑法第320 條第1 項
意圖為自己或第三人不法之所有，而竊取他人之動產者，為竊盜
罪，處5 年以下有期徒刑、拘役或5 百元以下罰金。


司法院資訊處製作；財團法人民間司法改革基金會備份。
